臺灣臺北地方法院刑事判決　　　　　　　　　　　　九十三年度易字第一三一三號
　　公　訴　人　臺灣臺北地方法院檢察署檢察官
　　被　　　告　甲○○
右列被告因臺灣地區與大陸地區人民關係條例案件，經檢察官提起公訴（九十三年度
偵字第一二四九七號），本院判決如左：
    主  文
甲○○違反不得僱用大陸地區人民在臺灣地區從事未經許可之工作規定，科罰金新臺
幣玖萬元，如易服勞役，以銀元佰元即新臺幣玖佰元折算壹日。
    事  實
一、甲○○係設於臺北市○○區○○街一三七巷二五弄三號二樓「現代清潔有限公司
    」之負責人，明知胡許生係以探親名義來臺之大陸地區人民，未經核准在臺工作
    ，竟於民國九十三年七月十日，以每日新臺幣（下同）一千元之代價，僱用胡許
    生在臺北市中山區○○○路八五巷八八號「道生幼稚園」從事未經許可之清潔工
    作。旋於同日下午二時二十分許，在上開幼稚園內為警當場查獲。
二、案經臺北市政府警察局中山分局報告臺灣臺北地方法院檢察署檢察官偵查起訴。
    理  由
一、訊據被告甲○○矢口否認上開犯行，辯稱：伊係僱用胡許生已取得中華民國國民
    上開幼稚園，實際上伊並未僱用胡許生云云，其聲請訊問之證人胡桂英亦為相同
    之證言。惟查，胡許生在上開幼稚園被查獲時，手上推著似清潔車或打臘車之機
    器，且有在動，經員警乙○○上前盤查，被告即出現表示其為負責人，乙○○詢
    問被告有無僱用此一大陸人士工作，被告沒有回答，經乙○○再次詢問相同問題
    ，被告始略顯緊張地表示有僱用此大陸人士，工資為一千元等情，業據證人即在
    場查獲本案之員警乙○○到庭證述綦詳；被告雖稱其當時的意思是指僱用大陸人
    士「胡桂英」的代價是每日一千元，不是指「胡許生」云云，然證人胡桂英自承
    查獲當時伊正好不在現場，是被告既明知當時員警乙○○係盤查胡許生，且胡桂
    英又不在現場，豈有答非所問向員警提及其僱用胡桂英之代價之理？況胡桂英既
    係被告合法僱佣，亦毋須待員警兩度詢問後始吐露其僱用胡桂英之代價，是被告
    上開解釋，要難採信，應認被告在現場確曾向員警乙○○表示以每日一千元僱用
    胡許生。又證人胡桂英證稱：伊受僱於甲○○從事清潔工作，日薪一千元，並不
    是每天都有工作；當天伊上午九點多到幼稚園進行清潔工作，至下午二時許始完
    成工作；當天伊帶胡許生出來，家裡還剩下伊身為退休老兵的丈夫及與胡許生一
    同來臺的父親等語，是衡諸證人胡桂英並非每日皆有工作，但於九十三年七月十
    日有工作計劃，須待完成工作後才能帶胡許生遊玩，且家中有其他親人可與胡許
    生相伴等情狀，證人胡桂英若果如其所言欲乘九十三年七月二十五日胡許生來臺
    滿三月必須離境前帶胡許生出遊散心，大可於無工作計劃日，或九十三年七月十
    日當天工作結束後再返家帶胡許生出門遊玩，毋須於九十三年七月十日一早出門
    工作即將胡許生帶在身邊，讓胡許生在工作現場苦候五小時至胡桂英完成工作後
    再一同出遊，是被告首開所辯及證人胡桂英上開所言，誠不合情理。此外，復有
    卷附胡許生之旅行證、入出境端末查詢報表可證大陸人士胡許生係以探親為由來
    臺，並未經核准在臺工作乙情。綜上所述，本件事證明確，被告犯行洵堪認定，
    應依法論科。
二、按任何人不得僱用或留用大陸地區人民在臺灣地區從事未經許可或與許可範圍不
    符之工作，臺灣地區與大陸地區人民關係條例第十五條第四款定有明文，是被告
    違反前揭規定，僱用以探親名義來臺之大陸地區人民胡許生從事未經許可之前開
    工作，核其所為係犯同條例第八十三條第一項之罪。爰審酌被告犯後飾詞圖卸，
    未見悔意，為求一己之便即僱用大陸地區人士，且用以從事營利行為，其所為顯
    屬為求一己私利，而將諸如使我國對大陸地區人民管理更加不易、吸引更多大陸
    人士來臺從事未經允准之工作、查緝警力支出、查獲後拘留及遺返大陸人士支出
    等外部成本推由全民負擔之自利行為，及其僱用胡許生之期間長短等一切情狀，
    量處如主文所示之刑，並諭知易服勞役之折算標準。
據上論斷，應依刑事訴訟法第二百九十九條第一項前段，臺灣地區與大陸地區人民關
係條例第十五條第四款、第八十三條第一項，刑法第十一條前段、第四十二條第二項
前段，罰金罰鍰提高標準條例第二條，現行法規所定貨幣單位折算新臺幣條例第二條
，判決如主文。
本案經檢察官楊智綸到庭執行職務
中　　　華　　　民　　　國　　九十三　　年　　 十二 　　月　　　十　　　日
                                      臺灣臺北地方法院刑事第三庭
                                          審判長法  官　劉 慧 芬
                                          　　　法　官　蔡 如 琪
                                          　　　法　官　歐陽漢菁
右正本證明與原本無異。
如不服本判決，應於判決送達後十日內，向本院提出上訴狀。
                                                書記官  沈 芳 君
中　　　華　　　民　　　國　　九十三　　年　　 十二 　　月　　 十三 　　日
附錄本案論罪科刑法條全文
臺灣地區與大陸地區人民關係條例第十五條
下列行為不得為之：
一  使大陸地區人民非法進入臺灣地區。
二  明知臺灣地區人民未經許可，而招攬使之進入大陸地區。
三  使大陸地區人民在臺灣地區從事未經許可或與許可目的不符之活動。
四  僱用或留用大陸地區人民在臺灣地區從事未經許可或與許可範圍不符之工作。
五  居間介紹他人為前款之行為。
臺灣地區與大陸地區人民關係條例第八十三條第一項
違反第十五條第四款或第五款規定者，處二年以下有期徒刑、拘役或科或併科新臺幣
三十萬元以下罰金。
